臺灣桃園地方法院刑事交通事件裁定　　　94年度交聲字第98號
原處分機關　交通部公路總局新竹區監理所中壢監理站
異　議　人　甲○○
即受處分人
上列異議人即受處分人因違反道路交通管理處罰條例案件，對於
交通部公路總局新竹區監理所中壢監理站中華民國94年3 月7 日
所為之處分（原處分案號：壢監裁字第裁53-Z00000000號），聲
明異議，本院裁定如下：
    主  文
原處分撤銷。
甲○○不罰。
    理  由
一、按法院受理有關交通事件，準用刑事訴訟法之規定；聲明異
    議案件之處理，除準用刑事訴訟法有關規定外，依本辦法之
    規定處理之。道路交通管理處罰條例第89條前段、道路交通
    案件處理辦法第4 條第1 項分別定有明文。而犯罪事實應依
    證據認定之，無證據不得認定犯罪事實，刑事訴訟法第154
    條第2 項定有明文。且事實之認定，應憑證據，如未能發現
    相當證據，或證據不足以證明，自不能以推測或擬制之方法
    ，以為裁判基礎，最高法院40年臺上字第86號判例可資參照
    。末按交通法庭認為聲明異議有理由或聲明異議雖無理由而
    原處分不當或違法者，應以裁定將原處分經聲明異議部分撤
    銷，並自為裁定，但因原處分機關無管轄權而撤銷之者，應
    移送有管轄權之機關，道路交通案件處理辦法第20條亦定有
    明文。
二、本件異議人即受處分人甲○○於民國（下同）93年11月8 日
    上午6 時30分許，駕駛車牌號碼5583-DG 號自用小客車進入
    國道一號公路中壢服務區處，為內政部警政署國道公路警察
    局第一警察隊守望警員蔡文慶目睹上開5583-DG 號車駛入停
    車格後立即開車門嘔吐，乃上前查看，發現異議人滿身酒味
    ，經以酒精測試器測得其吐氣所含酒精濃度達每公升0.55毫
    克，乃以酒醉駕車為由，依道路交通管理處罰條例第35條第
    1 項第1 款規定，掣發公警局交字第Z00000000 號舉發違反
    道路交通管理事件通知單，並指定於93年11月23日之前到案
    。異議人於上開日期前向原處分機關申訴，經原處分機關函
    查後認異議人確有飲酒後駕車之違規行為，即於94年3 月7
    日，依上開法條掣發壢監裁字第裁53-Z00000000號違反道路
    交通管理事件裁決書，裁罰異議人罰鍰新臺幣（下同）3 萬
    4 千5 百元及吊扣駕駛執照12個月，並於同年3 月7 日送達
    受處分人，異議人不服，於法定異議期間20日內，即同年3
    月17日向原處罰機關聲明異議，先此敘明。
三、聲明異議意旨略以：異議人於93年11月7 日與友人劉文隆至
    台中探訪朋友，於翌日（8 日）清晨5 時許，搭乘友人劉文
    隆車輛返回中壢市○○○○道附近取回停於路邊之車牌號碼
    5583-DG 自用小客車，於同日清晨5 時20分在中壢服務區○
    ○路口與友人劉文隆分手後，異議人即駕車進入中壢服務區
    休息。在車輛停妥後，因天氣寒冷，即在車內飲酒並於車上
    睡覺，警員蔡文慶突然敲車門，詢問異議人是否飲酒？異議
    人回答「有」，警員蔡文慶即要求異議人開車跟隨其機車回
    警局作酒精測試，惟異議人係停車後在車內飲酒，並未有任
    何駕駛行為，本件純屬值勤警員舉發不當等語。
四、經查，本件異議人確於93年11月8 日上午6 時30分許，在國
    道一號公路中壢服務區，經警發現其於車牌號碼5583-DG 自
    用小客車內飲酒，並經以酒精測試器測得其吐氣所含酒精濃
    度達每公升0.55毫克等情，為異議人所是認，並有酒精測試
    單1 紙在卷可憑，是異議人於上開時、地確有於車內飲酒之
    事實，當可認定。雖然證人即舉發本件違規事實之警員蔡文
    慶於本院調查時證稱：伊看到異議人開車進來，要停進停車
    格時停的歪歪的，過了大約1 分鐘左右，就看到異議人開車
    門嘔吐，伊覺得異議人有喝酒，就去敲異議人的車門，異議
    人一開車門，伊就聞到很濃的酒味，因為伊當時沒有帶酒精
    測試器，所以要求異議人開車一起回隊上接受檢測，在隊上
    作筆錄，異議人承認是在臺北喝酒等語，並提出93年11月8
    日簡易筆錄影本1 份載明被告於警詢時坦承飲酒後自臺北駕
    車至中壢服務區等語供作佐證。惟經本院當庭提示上開簡易
    筆錄影本時，異議人不僅指稱證人蔡文慶所言不實，並陳稱
    伊未曾製作過上開簡易筆錄，該筆錄上之簽名及指印均非伊
    所為等語。為此，本院乃向內政部警政署國道公路警察局第
    一警察隊函調上開簡易筆錄原本，以供鑑定其上之簽名及指
    印是否為異議人所為，然而公路警察局第一警察隊連續以公
    警一交字第09401047799 號、公警一交字第0940106094號公
    文函覆本院稱：本案據執勤員警蔡文慶稱，本案簡易筆錄正
    本，因外調且時間已久，未妥善保存致遺失等語，是因上開
    公路警察局第一警察隊其內部管考之疏失，致本院無從調取
    上開簡易筆錄原本審酌異議人上開抗辯是否屬實，且就本件
    酒精測試單原本仍然存在，而上開簡易筆錄卻遭遺失等情觀
    察，警員蔡文慶於舉發本件違規事實之行政作為，顯有疏失
    ，足認異議人辯稱伊未製作上開筆錄等語，尚非虛構。再本
    件以酒精測試器測得受處分人吐氣所含酒精濃度為每公升0.
    55毫克，異議人當時已有不能安全駕駛動力交通工具之犯罪
    嫌疑，惟經本院依職權調取異議人之前案紀錄表，發現警員
    蔡文慶於舉發本件違規事實後，竟未將異議人涉犯公共危險
    案件移送檢察官進行偵查，訊之證人蔡文慶陳稱：是伊疏失
    沒有將異議人移送檢察署等語。是就上開遺失筆錄原本、警
    員蔡文慶未依法究辦異議人是否涉犯公共危險罪嫌等情觀之
    ，本院認證人蔡文慶之上作為確與常情不合，其證詞相當不
    可靠，不能採為本案論斷之依據。又證人劉文隆於本院調查
    時亦證稱：當天早上5 點15分伊載異議人到中壢新屋交流道
    取車，異議人取車後就開車跟在伊車子後面一起上高速公路
    ，後來經過中壢服務區時，伊從後照鏡看到異議人開車進入
    服務區，伊就直接開車回臺北等語，是依證人劉文隆所述，
    異議人於進入中壢服務區前並無飲酒之行為，足認異議人上
    開所辯應屬真實而堪採信。從而，上開酒精測試單，僅能認
    定異議人確有於車內飲酒之外觀事實，惟異議人是否飲酒後
    駕車進入中壢服務區已無證據足資認定。此外，復查無其他
    積極證據足認異議人確有原處分機關所指之違規行為，無法
    證明異議人之違規行為，依前開說明，自不得予以裁罰。原
    處分機關未查，裁罰異議人罰鍰3 萬4 千5 百元及吊扣駕駛
    執照12個月，自屬違法，聲明異議意旨請求撤銷原處分，為
    有理由，自應由本院將原處分撤銷，改諭知異議人不罰，以
    資適法。
五、據上論斷，應依道路交通案件處理辦法第20條，裁定如主文
    。
中　　華　　民　　國　　94　　年　　9 　　月　　30　　日
                臺灣桃園地方法院交通法庭
                        法　官　劉為丕
以上正本正明與原本無異。
如不服本裁定，應於送達後5 日內，向本院提出抗告狀。
                        書記官  方秀貞
中　　華　　民　　國　　94　　年　　9 　　月　　30　　日
